臺灣桃園地方法院刑事判決　　　　　100 年度審易字第2491號
公　訴　人　臺灣桃園地方法院檢察署檢察官
被　　　告　楊志緯
上列被告因違反保護令案件，經檢察官提起公訴（100 年度偵字
第15602 號），被告就被訴事實為有罪之陳述，經本院裁定改依
簡式審判程序審理，判決如下：
    主      文
楊志緯成年人故意對兒童違反保護令，處有期徒刑肆月，如易科
罰金，以新臺幣壹仟元折算壹日。又成年人故意對兒童違反保護
令，處有期徒刑肆月，如易科罰金，以新臺幣壹仟元折算壹日。
應執行有期徒刑陸月，如易科罰金，以新臺幣壹仟元折算壹日。
緩刑伍年，緩刑期間付保護管束。於緩刑付保護管束期間內，應
遵守下列事項：不得對被害人楊○賢實施身體或精神上不法侵害
之行為。
    事實及理由
一、被告所犯之罪，為死刑、無期徒刑、最輕本刑3 年以上有期
    徒刑或高等法院管轄第一審案件以外之罪，而被告於本院準
    備程序進行中，就被訴事實為有罪之陳述，經本院告知簡式
    審判程序意旨，並聽取公訴人及被告之意見後，依刑事訴訟
    法第273 條之1 第1 項之規定，裁定依簡式審判程序審理。
二、揚志緯與未成年人楊○賢（民國90年5 月生，真實姓名年籍
    均詳卷）為父子關係，屬家庭暴力防治法第3 條第3 款所稱
    直系血親之家庭成員。緣揚志緯曾因對楊○賢實施家庭暴力
    行為，由桃園縣政府向本院聲請發給保護令，經本院家事法
    庭於民國100 年3 月1 日以99年度家護字第1780號裁定，核
    發民事通常保護令，命楊志緯不得對楊○賢實施身體或精神
    上不法侵害之行為，有效期間為1 年。詎楊志緯明知前揭民
    事通常保護令之內容，仍基於違反保護令及傷害之犯意，分
    別為下列之犯刑：(一)於100 年4 月15日下午3 時30分許，在
    桃園縣中壢市○○路28巷19號4 樓之住所內，因檢查楊○賢
    書包時發現他人物品，經詢問楊○賢而未果，即持遙控器丟
    擲楊○賢臉部，並以徒手毆打楊○賢雙頰及胸部，造成楊○
    賢受有臉部外傷及胸壁挫傷等傷害；(二)又於同年5 月2 日晚
    上10時許，在上址之住所內，因楊○賢偷取親友紅包，即命
    令楊○賢自己揮打巴掌，並持遙控器丟擲及以徒手毆打楊○
    賢，造成楊○賢受有頭皮、臉、頸、背多處挫傷、唇、手臂
    擦傷等傷害，以上開之方式對楊○賢實施身體、精神上不法
    侵害，而為違反前揭通常保護令之行為。
三、證據名稱：
  (一)被告楊志緯於警詢、偵訊、本院行準備程序中及審理時之自
    白。
  (二)被害人楊○賢於警詢中、證人黃冠欣於警詢、偵訊中所為之
    證述。
  (三)桃園縣政府警察局中壢分局保護令執行記錄表、桃園縣政府
    警察局家庭暴力相對人約制告誡書、刑事告訴狀暨所附全戶
    戶籍影本、97年9 月9 日家庭暴力與兒童少年保護事件通報
    表、個案匯總報告、99年3 月10日家庭暴力與兒童少年保護
    事件通報表、家庭暴力與兒童少年保護事件通報表、行政院
    衛生署桃園醫院診斷證明書、本院99年度家護字1780號民事
    通常保護令、家庭暴力事件通報表、衛生署桃園醫院診斷證
    明書、行政院衛生署桃園醫院受理家庭暴力事件驗傷診斷書
    、兒童少年保護及高風險家庭通報表各1 份及被害人受傷照
    片共10張。
四、按「兒童及少年福利法」業經修正名稱為「兒童及少年福利
    與權益保障法」，並經總統於100 年11 月30 日公布，部分
    條文在同年12月2 日施行，而修正前兒童及少年福利法第70
    條第1 項之內容未有任何修正，僅移列至兒童及少年福利與
    權益保障法第112 條第1 項，自非屬法律變更，而無庸為新
    舊法比較。次按刑法總則之加重，係概括性之規定，所有罪
    名均一體適用，至刑法分則之加重，則係就犯罪類型變更之
    個別犯罪行為予以加重，成為另一獨立之罪名；是兒童及少
    年福利法之成年人故意對少年犯罪之規定，係對被害人為少
    年之特殊要件予以加重處罰，乃就犯罪類型變更之個別犯罪
    行為予以加重，屬刑法分則加重之性質，應成為另一獨立之
    罪名（最高法院92年第1 次刑事庭會議決議、97年度台非字
    第246 號判決意旨參照）。查被告楊志緯係68年6 月26日生
    ，於行為時已係年滿20歲之成年人，而被害人楊○賢係90年
    5 月生，於案發時尚未滿18歲，屬兒童及少年福利與權益保
    障法第2 條所稱之兒童，此有渠等之年籍資料在卷可稽，且
    被告明知被害人為兒童，仍對被害人為上開犯行，自均構成
    兒童及少年福利與權益保障法第112 條第1 項所定之罪。是
    核被告所為，均係犯家庭暴力防治法第61條第1 款、兒童及
    少年福利與權益保障法第112 條第1 項之成年人故意對兒童
    違反保護令罪；刑法第277 條第1 項、兒童及少年福利與權
    益保障法第112 條第1 項之成年人故意對兒童犯傷害罪，而
    均應依兒童及少年福利與權益保障法第112 條第1 項規定加
    重其刑。又被告係以一行為而觸犯傷害罪及違反保護令罪二
    罪名，為想像競合犯，應依刑法第55條規定從一重之以違反
    保護令罪處斷。另就被告所為上開2 次犯行間，犯意分別，
    行為有異，應分論併罰。爰審酌被告與被害人間既為父子關
    係，被害人尚屬年幼，被告本應盡撫育及照顧之責，現竟不
    思此份人倫常理，於本院核發民事通常保護令後，仍漠視法
    律禁令，而僅因飲酒後情緒不佳或些許細故即傷害至親家屬
    ，所為誠屬不該，又斟酌其犯後均能坦承犯行，或有悔意，
    並兼衡素行及犯後配合本院家事法庭所定之處遇計畫等一切
    情狀，分別量處如主文所示之刑及均諭知易科罰金之折算標
    準，並定其應執行之刑及諭知易科罰金之折算標準。末查被
    告未曾因故意犯罪受有期徒刑以上刑之宣告，此有臺灣高等
    法院被告前案紀錄表1 份附卷可稽，其因一時失慮，致罹刑
    章，經此偵、審程序，當足收警惕懲儆之效，信無再犯之虞
    ，且就經告訴代理人稱被告與被害人現今互動良好，及被告
    有參與親子教育等情，此有本院審判筆錄1 份在卷足憑，是
    本院認所宣告之刑以暫不執行為適當，爰併諭知緩刑5 年；
    另依家庭暴力防治法第38條第1 項規定，諭知於緩刑期內付
    保護管束，俾由專業人員於該期間內施以觀護與輔導，以導
    正其觀念，而啟自新；復依家庭暴力防治法第38條第2 項第
    1 款規定，命其於緩刑付保護管束期間內，應遵守如主文所
    示之下列事項：不得對被害人楊○賢實施身體或精神上不法
    侵害之行為。
五、應適用之法條：刑事訴訟法第273 條之1 第1 項、第299 條
    第1 項前段、第310 條之2 、第454 條第1 項，兒童及少年
    福利與權益保障法第112 條第1 項，家庭暴力防治法第61條
    第1 款、第38條第1 項、第2 項第1 款，刑法第11條、第27
    7 條第1 項、第55條、第41條第1 項前段、第51條第5 款、
    第74條第1 項第1 款，刑法施行法第1 條之1 第1 項、第 2
    前段，判決如主文。
六、如不服本判決，得自收受送達之翌日起10日內向本院提出上
    訴狀（應附繕本），其未敘述上訴理由者，應於上訴期間屆
    滿後20日內補提理由書狀於本院，上訴於臺灣高等法院。
本案經檢察官高文政到庭執行職務。
中    華    民    國   100    年    12    月    29    日
                  刑事庭    法  官  黃翊哲
以上正本證明與原本無異。
                            書記官  林宜亭
中    華    民    國   100    年    12    月    29    日
附錄本案論罪科刑法條全文：
家庭暴力防治法第61條
違反法院依第14條第1 項、第16條第3 項所為之下列裁定者，為
本法所稱違反保護令罪，處3 年以下有期徒刑、拘役或科或併科
新臺幣10萬元以下罰金：
一、禁止實施家庭暴力。
二、禁止騷擾、接觸、跟蹤、通話、通信或其他非必要之聯絡行
    為。
三、遷出住居所。
四、遠離住居所、工作場所、學校或其他特定場所。
五、完成加害人處遇計畫。
中華民國刑法第277 條第1 項
傷害人之身體或健康者，處3 年以下有期徒刑、拘役或1 千元以
下罰金。